臺灣新北地方法院三重簡易庭簡易民事判決
111年度重簡字第735號
原      告  侯景原
被      告  廖家誠
上列當事人間請求侵權行為損害賠償事件，原告提起刑事附帶民
事訴訟（110年度交附民字第66號），經本院刑事庭裁定移送前
來，本院於民國111年6月28日言詞辯論終結，判決如下：
    主  文
被告應給付原告新臺幣貳拾壹萬壹仟貳佰元，及自民國一百一十
年十二月十四日起至清償日止，按週年利率百分之五計算之利息
。
原告其餘之訴駁回。
訴訟費用由被告負擔百分之四十二，餘由原告負擔。
本判決原告勝訴部分得假執行。
原告其餘假執行之聲請駁回。
    事實及理由
一、原告主張：緣被告於民國108年11月16日下午，駕駛車牌號
    碼0000-00號自用小客車（下稱A車）搭載訴外人陳嘉琳，沿
    新北市三重區中興橋快車道中線車道往三重方向行駛，嗣於
    同日下午1時28分許，行經中興橋三重端中正南路、環河北
    路出口匝道前，本應注意在同向二車道以上之道路，應依標
    誌或標線之指示行駛，而禁止變換車道線，係用以禁止行車
    變換車道；雙邊禁止變換車道線，為雙白實線，禁止變換車
    道線，用以禁止行車變換車道，且依當時天候晴，日間自然
    光線，柏油路面乾燥無缺陷、無障礙物、視距良好等情，並
    無不能注意之情事，竟疏未注意及此，貿然自接近上開出口
    匝道處之中線車道，向右跨越雙白實線之禁止變換車道線，
    變換車道至外側車道（即往上開匝道之車道），適原告駕駛
    車牌號碼00-0000號自用小客車（下稱B車）沿外側車道同方
    向在後行駛而來，見狀時車行已過於接近，原告僅能採取煞
    停並向右閃避之動作，惟仍於撞上右側分隔島後彈回，再撞
    擊A車右後側車身，原告因上開撞擊受有胸壁、右側肩部及
    髖部挫傷等傷害，B車亦因而受損，自得對於被告請求損害
    賠償。茲原告請求之項目及金額分述如下：1.醫療費用新臺
    幣(下同)900元。2.不能工作損失：原告原擔任外送員，每
    日工資1,000元，因本件事故受傷並受有驚嚇計150日無法工
    作，共受有不能工作損失15萬元。3.B車修復費用249,100元
    。4.精神慰撫金：本件事故對於原告造成相當之精神上痛苦
    ，故請求賠償精神慰撫金10萬元。以上請求金額共計50萬元
    。爰依侵權行為損害賠償之法律關係，提起本件訴訟等語。
    並聲明：被告應給付原告50萬元，及自刑事附帶民事訴訟起
    訴狀繕本送達翌日起至清償日止，按年息5%計算之利息。並
    陳明願供擔保，請准宣告假執行。
二、被告則以：本件車禍事故係被告遭原告撞擊，且被害人為原
    告之未婚妻，原告撞擊被告車輛竟還請求被告賠償其損失，
    並不合理。又原告已就刑案部分上訴到最高法院等語置辯。
    並答辯聲明：原告之訴駁回。
三、本件原告主張被告之侵權行為事實，業據引用本院110年度
    交訴字第14號刑事判決認定之事實及證據。被告固不爭執所
    駕駛之A車與B車發生碰撞，原告因而受有傷害及B車受損之
    事實，惟否認其有何過失，並以前揭情詞置辯。按刑事訴訟
    判決所認定之事實，固非當然有拘束民事訴訟判決之效力，
    但民事法院調查刑事訴訟原有之證據，而斟酌其結果以判斷
    事實之真偽，並於判決內記明其得心證之理由，即非法所不
    許（最高法院49年台上字第929號判例可資參照）。又按汽
    車在同向二車道以上之道路，應依標誌或標線之指示行駛；
    又禁止變換車道線，用以禁止行車變換車道；雙邊禁止變換
    車道線，為雙白實線，禁止變換車道線，用以禁止行車變換
    車道。設於交通特別繁雜而同向具有多車道之橋樑、隧道、
    彎道、坡道、接近交岔路口或其他認為有必要之路段，道路
    交通安全規則第98條第1項、道路交通標誌標線號誌設置規
    則第167條第1項、第2項分別定有明文。經查，經本院調取
    本院110年度交訴字第14號刑事電子卷證，依本院刑事庭勘
    驗行駛在A車後方之車牌號碼000-00號營業小貨車(下稱C車)
    行車紀錄器影像，04:11:50，畫面可見一輛黑色自用小客車
    （即A車）在橋上中線車道行駛，並漸往外側車道移動，04:
    11:52，A車右方向燈亮起，準備進入外側車道，04:11:53起
    ，A車右輪略跨越中線及外側車道線進入右側車道，迄04:12
    :01，A車右輪仍在上開車道線略靠右側附近。04:12:02，A
    車到達禁止變換車道之雙白實線，右輪僅略在雙白實線右側
    ，車身係在雙白實線上，並開始明顯向外側車道行駛，此際
    未見C車車速有明顯變化，但C車與A車之距離拉近，於04:11
    :59至04:12:22處，A車2度亮起車尾煞車燈。04:12:03，此
    時另一輛黑色自用小客車（即B車），自外側車道後方行駛
    而來，車頭進入畫面右側。04:12:04，A車外切後，左輪已
    壓在雙白實線上，同時B車與A車距離迅速拉近。04:12:05，
    A車完全進入外側車道，此時A車車尾與B車車頭相距不到半
    個車身，B車旋偏向右方行駛，在一陣煞車聲後，於04:12:0
    6，B車因撞擊右方分隔島後彈回，車頭偏向左方撞擊A車右
    側車身後方。04:12:07，A車迎面騎上中線車道與外側車道
    （此車道沿伸至三重端中正南路、環河北路出口匝道）間之
    分隔島，因分隔島撐起車輛，A車遂向左側彈跳翻滾，並飛
    越中線車道，於04:12:08撞擊C車右側車身，因而發出撞擊
    碎裂聲，畫面搖晃且出現物品碎片飛散之情形，有勘驗筆錄
    可按。經核上開影像顯示，被告所駕駛之A車右轉方向燈係
    於04:11:52亮起，1秒後（04:11:53），右輪略跨越中線及
    外側車道線進入右側車道，嗣經過9秒（即迄04:12:02止）
    ，右輪仍保持在上開車道線略靠右側附近。其後（04:12:02
    起），A車到達禁止變換車道之雙白實線，此時距其亮右轉
    方向燈已有10秒，右輪仍略在雙白實線右側，車身在雙白實
    線上，並未完全跨越車道，此際A車開始明顯外切，3秒後（
    04:12:05），始完全進入外側車道，此時距其亮右轉方向燈
    已有13秒，惟當時A車與後方接近之B車相距已不到半個車身
    等情，再1秒後（04:12:06），B車即煞車並向右閃避後彈回
    ，兩車旋發生碰撞等情。足見被告駕駛A車在亮右轉方向燈
    後，於外側車道後方尚無來車接近之情形下，僅保持車身略
    為跨越車道之狀態，時間長達9秒，而仍未在此期間及時跨
    入外側車道，迨到達雙白實線處，始明顯外切變換車道，而
    有在禁止變換車道之雙白實線處變換車道之違規行為，且該
    違規與事故之發生僅相距4秒，時間密接等情甚明。是固然A
    車在進入匝道前之槽化線處，已完全進入外側車道，仍無解
    於其先前已經違規之事實。再參諸被告依當時情形並無不能
    注意之情事，詎竟疏未注意及此，貿然在禁止變換車道線處
    變換車道，致後方來車即B車閃避不及而發生事故，造成原
    告受有傷害及B車受損，足認被告之前開行為自已違反注意
    義務而有過失。又本案經檢察官送請
　　新北市政府車輛行車事故鑑定會鑑定，結果認被告駕駛自用
    小客車，於劃有禁止變換車道線路段，違規變換車道，為肇
    事原因；嗣再送請新北市車輛行車事故鑑定覆議會覆議，亦
    維持上開鑑定意見等情，有新北市政府車輛行車事故鑑定會
    109年4月15日新北車鑑字第0000000號鑑定意見書、新北市
    車輛行車事故鑑定覆議會109年6月17日新北覆議0000000號
    鑑定覆議意見書在卷可稽，益證被告上開駕駛行為確有過失
    甚明。況本件刑案部分亦認被告以一過失行為，同時觸犯本
    件過失傷害罪及過失致死罪，應依法從一重論處，並經本院
    刑事庭以110年度交訴字第14號刑事判決判處有期徒刑10月
    ，復經臺灣高等法院以111年度交上訴字第12號駁回上訴在
    案，亦有上開刑事判決書在卷可稽。故原告此部分主張，堪
    信為真實。
四、按因故意或過失，不法侵害他人之權利者，負損害賠償責任
    ；汽車、機車或其他非依軌道行駛之動力車輛，在使用中加
    損害於他人者，駕駛人應賠償因此所生之損害；不法侵害他
    人之身體或健康者，對於被害人因此喪失或減少勞動能力或
    增加生活上之需要時，應負損害賠償責任。且不法侵害他人
    之身體、健康、名譽、自由、信用、隱私、貞操，或不法侵
    害其他人格法益而情節重大者，被害人雖非財產上之損害，
    亦得請求賠償相當之金額。民法第184條第1項前段、第191
    條之2前段、第193條第1項及第195條第1項分別定有明文。
    被告因過失不法行為侵害原告之權利，已如前述，依上開說
    明，自應負損害賠償責任。茲就原告請求被告賠償之項目及
    金額，分述如下：
　⒈醫療費用部分：
　　原告主張其因系爭車禍受傷支出醫療費用900元等語，業據
    提出新北市立聯合醫院甲種診斷書、急診醫療費用收據等件
    為證(見本院交附民卷第9至11頁)。核屬因系爭車禍而增加
    生活上需要之費用，自屬有據，應予准許。
　⒉不能工作損失部分：
　　原告主張其原擔任外送員，每日工資1,000元，因本件事故
    受傷並受有驚嚇無法工作計150日，共計受有不能工作損失1
    5萬元等語。按當事人主張有利於己之事實者，就其事實有
    舉證之責任，民事訴訟法第277條前段定有明文。經查，本
    件原告並未提出任何證據足資證明其所受系爭傷勢，經醫師
    診斷有勞動能力減損或無法工作等情；另原告雖主張其因本
    件車禍事故受有驚嚇而無法工作，然亦未提出任何證據舉證
    以實其說，是尚難認定其有因本件事故受有不能工作之損失
    。故原告此部分請求，洵屬無據，不能准許。
  ⒊B車修復費用部分：
　　按物被毀損時，被害人除得依民法第196條請求賠償外，並 
    不排除民法第213條至第215條之適用。而依民法第196條請
    求賠償物被毀損所減少之價額，得以修復費用為估定之標準
    ，但以必要者為限（例如︰修理材料以新品換舊品，應予折
    舊）（最高法院77年度第9次民事庭會議決議參照）。準此
    ，車輛修復時僅零件材料以新品換舊品部分，應予折舊。查
    原告所駕駛之B車為訴外人林雅惠所有，惟林雅惠已將B車之
    損害賠償請求權讓與原告等情，有公路監理電子閘門車號查
    詢汽車車籍資料及原告提出之債權請求權讓與同意書可稽，
    堪認原告就B車之損害得向被告請求賠償。又B車係於90年5
    月（推定15日）出廠，有上開汽車車籍資料可按，惟B車支
    出之修復費用249,100元，其中含中古零件1批68,000元、拷
    修拆裝及烤漆費用165,100元（161,100元－68,000元＋72,000
    元)、烤漆費用16,000元，有估價單可按。而有關零件修復
    部分，原告既係使用中古零件更換，揆諸前揭說明，自毋庸
    計算折舊；又拷修拆裝及烤漆費用，應屬工資費用，亦毋庸
    折舊。另有關烤漆費用16,000元部分，並無列載相關修理項
    目，且其餘條列項目部分已列載烤漆費用之支出，是尚難逕
    認此部分係屬必要之修復費用，則該等費用應予剔除。故原
    告得請求被告給付B車修復費用233,100元，逾此範圍之請求
    ，應屬無據。
  ⒋精神慰撫金部分：
　　按慰撫金之賠償須以人格權遭遇侵害，使精神上受有痛苦為
    必要，其核給之標準固與財產上損害之計算不同，然非不可
    斟酌雙方身分資力與加害程度，及其他各種情形核定相當之
    數額（最高法院51年台上字第223號判決先例參照）。本件
    原告因被告之過失行為，致受有系爭傷害，足認其身心受有
    相當之痛苦，故原告請求被告賠償精神慰撫金，應屬有據。
    本院審酌原告係高中畢業，待業中，名下有不動產，111年
    度財產總額約112餘萬元；被告係大學肄業，待業中，名下
    無財產，為兩造陳明在卷，並經本院職權調取兩造之電子稅
    務閘門財產所得調件明細表核閱屬實。爰參酌兩造之身分、
    地位、經濟狀況及被告侵害情節、原告所受傷勢及對原告精
    神上所造成痛苦之程度等一切情狀，認原告請求被告賠償精
    神慰撫金100,000元尚屬過高，應核減為30,000元為適當。
  ⒌綜上，原告得請求賠償之金額共計為264,000元（計算式：90
    0＋233,100＋30,000＝264,000）。
五、按損害之發生或擴大，被害人與有過失者，法院得減輕賠償
    金額或免除之，民法第217條第1項定有明文。此項規定之目
    的，在謀求加害人與被害人間之公平，故在裁判上法院得以
    職權減輕或免除之(最高法院85年台上字1756號判例意旨參
    照)。本件被告抗辯：原告就本件車禍事故具有過失等語。
    經查，被告就本件車禍事故之發生依前述C車行車紀錄器影
    像內容足認被告具有過失，已如前述，然經本院刑事庭另勘
    驗事故發生前後之附近來車即車號000-0000號自小客車(下
    稱D車)所配置之行車紀錄器影像，13:27:46，畫面前方遠端
    有一黑色自用小客車即B車出現，並切入外側車道。自13:27
    :46至13:27:54之間，D車行車紀錄器顯示車速自67至71kmh
    逐漸加速，惟同時B車在D車行車紀錄器之視野中影像變小，
    雙方距離拉開，在同一時間（13:27:49至13:27:54），D車
    經過10組白色車道虛線。13:27:55，B車左前方有一黑色自
    用小客車即A車切入外側車道，此時已接近三重端中正南路
    、環河北路出口匝道，B車車頭先急向右偏，撞擊右方分隔
    島後，車頭彈回後向左偏側撞上A車右側。13:27:57，A車車
    身撞擊匝道（原外側車道）與中線車道分隔處彈起後向左側
    翻滾，撞擊內側車道之貨車（即C車）右側，現場冒出大量
    灰塵煙霧。13:27:59，A車翻覆且車頂著地旋轉後停止等情
    ，有勘驗筆錄可按。依此勘驗結果顯示事故係在該行車紀錄
    器顯示時間13:27:55發生，此前5秒期間（13:27:49至13:27
    :54），D車之行車紀錄器顯示車速係自67至71公里逐漸加速
    ，但此時仍明顯被B車拉開距離，再比對同時間D車經過10組
    白色車道虛線，而依道路交通標誌標線號誌設置規則第182
    條規定，車道白虛線線段長4公尺，間距6公尺，亦即每組間
    隔10公尺，換言之D車當時係在5秒內行經100公尺（10公尺×
    10組），據此計算其車速係時速72公里（計算式：100公尺÷
    5秒×60秒×60分=72,000公尺/小時=72公里/小時），與前開
    行車紀錄器之車速幾乎吻合，堪認上開車速紀錄屬實。復參
    以D車在B車後方甚遠，B車在行車紀錄器所見影像原已不大
    ，在此情形下，仍得以判斷D車明顯為B車拉開距離，可見原
    告所駕駛之B車速度應逾72公里甚多，又事發路段當時速限
    為時速50公里，亦有道路交通事故調查報告表㈠可參。而按
    行車速度，依速限標誌或標線之規定；汽車行駛時，駕駛人
    應注意車前狀況及兩車並行之間隔，並隨時採取必要之安全
    措施，道路交通安全規則第93條第1項前段、第94條第3項前
    段定有明文。審究被告違規在雙白實線處變換車道前，實已
    亮右轉方向燈10秒，則原告當有足夠時間，見此車前狀況，
    並注意被告所駕駛之A車是否變換至外側車道，而隨時採取
    減速及保持適當距離等必要之安全措施，乃其竟大幅超逾速
    限，致A車變換車道時2車已過於接近，而僅能於煞停同時向
    右閃避，並在所駕B車彈回後，撞擊A車，足見原告就事故之
    發生，亦有過失。且本院刑事庭、臺灣高等法院刑事庭於上
    開刑事判決亦同此認定。綜合上情，本院審酌兩造肇事原因
    力之強弱與過失之輕重，認有關被告在不得變換車道之雙白
    實線違規右切外側車道，應負主要之過失責任，應較原告之
    超速行駛未注意車前狀況之過失程度為重，認本件事故之造
    成應由原告負擔20%、被告負擔80%之過失責任，始屬相當。
    則原告因本件事故所受損害264,000元，扣除應減輕被告20%
    之賠償責任後，依上開說明，原告得請求被告賠償211,200
    （計算式：264,000元×80%＝211,200元）。
六、末按給付無確定期限者，債務人於債權人得請求給付時，經
    其催告而未為給付，自受催告起，負遲延責任，其經債權人
    起訴而送達訴狀，或依督促程序送達支付命令，或為其他相
    類之行為者，與催告有同一之效力；遲延之債務，以支付金
    錢為標的者，債權人得請求依法定利率計算之遲延利息；應
    付利息之債務，其利率未經約定，亦無法律可據者，週年利
    率為百分之5，民法第229條第2項、第233條第1項前段、第2
    03條分別定有明文。本件原告之侵權行為損害賠償請求權，
    其給付無確定期限，又本件刑事附帶民事訴訟起訴狀繕本係
    於110年12月3日對被告寄存送達，有送達回證可稽(見本院
    交附民卷第29頁)，依法於110年12月13日生合法送達之效力
    ，自已生催告之效力，依上開規定，被告應自送達之翌日即
    110年12月14日起負遲延責任。
七、綜上所述，原告依侵權行為之法律關係，請求被告應給付原
    告211,200元，及自110年12月14日起至清償日止，按年息5%
    計算之利息，為有理由，應予准許；逾此範圍之請求，為無
    理由，則予駁回。
八、本件原告勝訴部分，係依民事訴訟法第427條第2項適用簡易
    程序所為被告敗訴之判決，應依民事訴訟法第389條第1項第
    3款規定，依職權宣告假執行。至原告敗訴部分既經駁回，
    其假執行之聲請即失所附麗，應併予駁回。
九、本件事證已臻明確，兩造其餘主張、攻擊防禦方法及所提證
    據，經審酌後，認均不足以影響本判決之結果，爰不逐一論
    述，附此敘明。
十、訴訟費用負擔之依據：民事訴訟法第79條。　
中　　華　　民　　國　　111 　年　　7 　　月　　19　　日
                  三重簡易庭  法  官  王士珮
以上正本係照原本作成。
如不服本判決，應於送達後20日內，向本院提出上訴狀，並表明
上訴理由，如於本判決宣示後送達前提起上訴者，應於判決送達
後20日內補提上訴理由書（須附繕本）。 　　　　　　　　　
　　　　　　　　　　　　　　　書記官　楊家蓉
中　　華　　民　　國　　111 　年　　7 　　月　　19　　日